臺灣高等法院刑事裁定　　　　　　　　　100年度抗字第479號
抗　告　人
即　自訴人　大有巴士股份有限公司
代　表　人　薛金長
被　　　告　林文彬
上列抗告人因被告偽造文書案件，不服台灣台北地方法院中華民
國100年4月6日裁定（100年度自字第20號），提起抗告，本院裁
定如下：
    主  文
抗告駁回。
    理  由
一、原裁定意旨略以：
  (一)自訴意旨略以：被告林文彬前為自訴人公司之董事長，明知
    自訴人公司已於99年9月27日召開股東會，決議全面改選董
    監事，經全體股東出席並同意選任新董監事，同時解除原董
    監事職務，新任董事長薛金長立即就任，且經公司變更登記
    完畢，故被告早已明知自己並非自訴人公司之董事及董事長
    ，無權代表公司召開董事會，竟仍於100年3月19日，僭以「
    大有巴士股份有限公司董事長」名義，寄發「大有巴士股份
    有限公司一百年度董事開會通知書」予現亦非董事之丁志英
    ，是被告明知無權以董事長名義，竟仍對外發文召開董事會
    ，因認被告涉犯刑法第210條偽造私文書罪嫌等語。
  (二)按法院或受命法官於自訴案件第一次審判期日前訊問及調查
    結果，如認為案件有刑事訴訟法第252條至第254條之情形者
    ，得以裁定駁回其自訴，同法第326條第3項定有明文。次按
    文書之偽造行為，可分為有形偽造與無形偽造，前者指無制
    作文書權限者，假有制作文書權限者之名義而表示意思，並
    以所表示之意思為內容做成文書之情形；後者指有制作權者
    以自己名義作成文書，但其所為之意思表示純屬虛偽。刑法
    上所謂偽造乃指有形偽造，不包括無形偽造，但其所謂登載
    不實，乃係指無形偽造而言。即刑法以處罰有形偽造為原則
    ，例外始處罰無形偽造，例如公務員登載不實事項於公文書
    罪及從事業務者登載不實事項於業務上文書即是。
  (三)縱認自訴人所言屬實，即上開開會通知書影本確為被告所制
    作，然觀諸上開開會通知書之署名及印文均為被告本人即「
    林文彬」，即被告係以自己名義為上開開會通知書，並無假
    自訴人公司代表人薛金長之名義而為上開文書，依上揭說明
    ，核僅屬無形之偽造，要與刑法第210條之偽造私文書罪僅
    處罰有形之偽造不符，另依上開自訴人公司變更登記表所示
    ，被告既非自訴人公司董事長，則其所為召開董事會開會通
    知書之行為，自不該當從事業務者登載不實事項於業務上文
    書，亦難以業務上登載不實罪相繩。原審認被告以自己名義
    制作上開召開董事會開會通知書之行為，尚難論以偽造私文
    書罪，屬刑法上不罰之行為，而有刑事訴訟法第252條第8款
    所規定之情形，裁定駁回自訴。
二、自訴人抗告意旨詳如附件。
三、按以自己名義作成之文書，雖為不實之登載，無論是否足生
    損害於他人，刑法上既無處罰明文，自無論罪之餘地，最高
    法院20年非字第76號判例可資參照。而刑法上之偽造文書罪
    ，本有有形偽造（形式偽造）與無形偽造（實質偽造）之分
    ，前者指無製作權人冒用他人名義而作成文書，後者則指文
    書之內容虛偽，惟名義人與製作人一致，除刑法第213條、
    第215條外，以處罰無形偽造為限，參最高法院87年度台非
    字第351號判決。且刑法第210條之偽造私文書罪，以無制作
    權人而捏造他人名義制作該文書為構成要件之一，學理上稱
    為有形偽造，倘行為人係以自己名義制作之文書，或基於他
    人之授權、委託，以該他人名義制作之文書，既非無制作權
    ，自均不能成立該罪（參見最高法院84年度台上字第1996號
    判決）。經查上開開會通知書之署名及印文均為被告本人即
    「林文彬」，則被告以自己名義制作上開召開董事會開會通
    知書之行為，屬無形之偽造，惟依上所述，刑法第210條之
    偽造文書罪係處罰有形偽造，並不處罰「無形偽造」，即該
    條犯罪處罰之對象係無製作權人之虛偽製作，不含有製作權
    人所製作內容不實之文書，被告此部分行為即與刑法210條
    偽造私文書罪之構成要件有所不合；又被告既非自訴人公司
    董事長，則其所為召開董事會開會通知書之行為，亦不該當
    從事業務者登載不實事項於業務上文書，業經原裁定詳述其
    理由，原審認被告以自己名義制作上開召開董事會開會通知
    書之行為，乃刑法上不罰之行為，依刑事訴訟法第326條第3
    項、第252條第8款之規定，裁定自訴駁回，經核並無違誤，
    抗告人指摘原審裁定不當而提起抗告，為無理由，應予駁回
    。
據上論斷，應依刑事訴訟法第412條，裁定如主文。
中    華    民    國   100    年     5    月    25    日
                  刑事第一庭審判長法  官   葉騰瑞
                                  法  官   彭政章
                                  法  官   莊明彰
以上正本證明與原本無異。
不得再抗告。
                                  書記官   王韻雅
中    華    民    國   100    年    5     月    25    日